【裁判字號】    97,交聲,1135
【裁判日期】    970829
【裁判案由】    聲明異議
【裁判全文】
臺灣彰化地方法院交通事件裁定        97年度交聲字第1135號
原處分機關  交通部公路總局臺中區監理所彰化監理站
異  議  人
即受處分人  甲○○
上列受處分人因違反道路交通管理處罰條例案件，對於交通部公
路總局臺中區監理所彰化監理站民國97年8 月8 日所為之處分（
彰監四字第裁64─ZHB071062 號裁決書），聲明異議，本院裁定
如下：
    主  文
原處分撤銷，發回交通部公路總局臺中區監理所彰化監理站。
    理  由
一、本件異議意旨以：異議人甲○○於民國96年12月3 日下午3
    時29分駕駛車牌號碼3869—HS號自用小客車，行經國道3 號
    高速公路北上307.5 公里處，因在高速公路行駛超速（未滿
    20公里）之違規事實，雖經內政部警政署國道公路警察局於
    96年12月3 日逕行舉發，然其從未接到任何舉發違反道路交
    通管理事件通知單，不知道有此張罰單等語，爰依法聲明異
    議。
二、按行為人有違反道路交通管理處罰條例之情形者，應填製舉
    發違反道路交通管理事件通知單，逕行舉發者，應按已查明
    之資料填註車牌號碼、車輛種類、車主姓名或地址，並於通
    知單上方空白處加註逕行舉發之文字後，由舉發機關送達被
    通知人；違反道路交通管理事件，行為人認為舉發之事實與
    違規情形相符者，得於接獲通知單後，親自或委託他人持該
    通知單，不經裁決向指定之處所，逕依裁罰基準執行並繳納
    罰鍰結案；違反道路交通管理事件行為人，未依規定自動繳
    納罰鍰，或未依規定到案聽候裁決，處罰機關應於舉發違反
    道路交通管理事件通知單送達且逾越應到案期限60日之3 個
    月內，逕行裁決之，違反道路交通管理事件統一裁罰基準及
    處理細則第11條第1 項第4 款、第48條第1 項、第44條第1
    項分別定有明文。準此，逕行舉發案件，應由舉發機關依法
    將通知單送達被通知人，合法送達後，若被通知人未依規定
    自動繳納罰鍰，或未依規定到案聽候裁決，處罰機關始可裁
    決，如未將通知單合法送達被通知人而逕行裁決，即與前開
    規定不符，其裁決程序自有瑕疵。次按處理違反道路交通管
    理事件，有關文書送達之程序，依行政程序法之規定。又送
    達，於應受送達人之住居所、事務所或營業所為之。於應送
    達處所不獲會晤應受送達人時，得將文書付與有辨別事理能
    力之同居人、受僱人或應送達處所之接收郵件人員。送達，
    不能依前2 條規定為之者，得將文書寄存送達地之地方自治
    或警察機關，並作送達通知書兩份，一份黏貼於應受送達人
    住居所、事務所、營業所或其就業處所門首，另一份交由鄰
    居轉交或置於該送達處所信箱或其他適當位置，以為送達。
    前項情形，由郵政機關為送達者，得將文書寄存於送達地之
    郵政機關。寄存機關自收受寄存文書之日起，應保存3 個月
    。違反道路交通管理事件統一裁罰基準及處理細則第5 條、
    行政程序法第72條第1 項、第73條及第74條分別著有明文。
    又按汽車行駛於高速公路、快速公路或設站管制之道路其行
    車速度超過規定之最高限速或低於規定之最低速限，處汽車
    駕駛人新臺幣（下同）3, 000元以上6,000 元以下罰鍰，道
    路交通管理處罰條例第33 條 第1 項第1 款定有明文。
三、經查：
  (一)異議人甲○○固不否認其所有之上開自用小客車，於前揭時
    、地，因駕駛人行車速度超過規定之最高時速未滿20公里以
    上之事實，且經內政部警政署國道公路警察局第八警察隊逕
    行舉發違規，並經原處分機關以97年8 月8 日彰監四字第裁
    64─ZHB071062 號裁決書處罰鍰4,500 元，並記違規點數共
    1 點，此有原處分機關97年8 月14日中監彰字第0970018468
    號聲明異議案件移送書檢附之前揭裁決書、查詢報表各1 紙
    、內政部警政署國道公路警察局第八警察隊97 年7月15日公
    警八交字第0970871547號書函檢附之送達證書影本1 紙附卷
    可參，核屬相符，上揭事實，應可認定。
  (二)上開舉發違規通知單，雖經內政部警政署國道公路警察局於
    97年1 月3 日委託郵局交寄，且送達處所係「彰化縣和美鎮
    ○○路75巷16號」，然因未會晤異議人本人，亦無受領文書
    之同居人、受僱人及應送達處所之接收郵件人員簽收，而寄
    存於和美郵局等情，此有內政部警政署國道公路警察局送達
    證書影本1 紙在卷可參。
  (三)惟異議人自95年8 月8 日起，其住所業已遷移至位於「彰化
    縣伸港鄉○○路○段402 巷668 號」，此有異議人全戶戶籍
    資料查詢結果、遷徙紀錄資料查詢結果各1 紙附卷可證。是
    異議人於96年12月3 日超速違規行為時之住所應為「彰化縣
    伸港鄉○○路○段402 巷668 號」，原舉發機關即內政部警
    政署國道公路警察局第八警察隊未依法向異議人前揭住所送
    達，而逕向非異議人之住所即「彰化縣和美鎮○○路75巷16
    號」處送達，即於法未合。揆諸前揭說明，原舉發機關之舉
    發違反道路交通管理事件通知單既未合法送達於異議人，自
    與法定程序有違，而原處分機關竟遽為上開裁決，該裁決程
    序自有瑕疵。是異議人以其並未合法收受舉發通知單之理由
    ，聲明異議為有理由。從而，原處分機關逕予裁決，程序上
    即不適法，原處分應予撤銷，並發回原處分機關，責由原舉
    發機關重新為合法送達後，再依法另為適當之裁決，以資適
    法。
據上論斷，應依道路交通案件處理法第20條前段，裁定如主文。
中    華    民    國    97    年    8     月    29    日
                  交通法庭        法  官  唐中興
以上正本證明與原本無異。
如不服本裁定，應於裁定送達後5日內向本院提出抗告狀 (須附
繕本 )。
中    華    民    國    97    年    8     月    29    日
                                  書記官  吳政


司法院資訊處製作；財團法人民間司法改革基金會備份。
